【裁判字號】    91,訴,4049
【裁判日期】    920422
【裁判案由】    拆屋還地
【裁判全文】
臺灣台中地方法院民事判決  九十一年度訴字第四○四九號
    原      告  勝暉營造有限公司
    法定代理人  丙○○
    原      告  乙○○
    訴訟代理人  曾耀聰  律師
    被      告  甲○○        .
右當事人間請求返還房屋事件，本院判決如左：
    主    文
被告應將座落台中縣大里市○○段第一三四一地號土地上，如附圖所示Ａ部分，面積
七七、七二平方公尺；座落同段第一三四０地號土地，如附圖所示Ｂ部分，面積一五
、四四平方公尺建物拆除，並將上開附圖所示Ａ、Ｂ面積共九三、一六平方公尺土地
返還原告。
被告應給付原告勝暉營造有限公司新台幣肆萬玖仟柒佰肆拾捌元，給付原告乙○○新
台幣伍仟伍佰貳拾柒元，及自八十九年七月一日起至交還前開土地之日止，按年給付
原告勝暉營造有限公司新台幣壹萬貳仟零柒拾參點伍元、給付原告乙○○新台幣壹仟
參佰肆拾壹點伍元，及均自九十二年三月八日起至清償日止，按年息百分之五計算之
利息。
訴訟費用由被告負擔。
本判決第二項於原告勝暉營造有限公司、乙○○分別以新臺幣壹萬柒仟元、壹仟捌佰
元供擔保後得假執行。
    事    實
甲、原告方面：
一、聲明：求為判決，如主文第一項所示及供擔保聲請就下述聲明假執行外，並請求
    被告應給付原告新台幣（以下同）五萬五千二百七十五元，及自八十九年七月一
    日起，至交還土地之日止，按年給付原告一萬三千四百一十五元，就所應給付且
    已到期之款項，並應自起訴狀繕本送達翌日起至清償日止，按年給付百分之五之
    利息。
二、陳述：
（一）座落台中縣大里市○○段一三四０、一三四一地號土地，係原告勝暉營造有限
      公司（以下簡稱勝暉公司）於八十三年五月二十四日因拍賣而取得所有權，並
      於八十四年五月十一日移轉其中應有部分十分之一為原告乙○○所有，是目前
      原告勝暉公司應有部分為十分之九、原告乙○○應有部分為十分之一，乃被告
      卻無權占有系爭二筆土地，在其上搭建一樓建物，其占用面積如附圖所示Ａ、
      Ｂ部分共九三、一六平方公尺，原告爰依民法第七百六十七條規定訴請被告拆
      除地上物，並返還其無權占用之土地予原告。
（二）原告二人於八十四年五月十日取得上開二筆土地，被告無權占有該土地而獲有
      相當於租金之利益，致原告受有損害，依民法第一百七十九條之規定，應將其
      所受利益返還原告，上開二筆土地申報地價，八十三年七月為一千一百二十元
      ；八十六年七月為一千二百元；八十九年七月為一千四百四十元，原告起訴請
      求相當於租金之不當得利，八十四年五月十日起至五月三十一日止不計算外，
      其計算如下：
    １八十四年六月一日起至八十六年六月三十日止，每平方公尺相當於租金數額每
      年為一百一十二元。（依土地法第一百零五條規定：「第九十七條、第九十九
      條及第一百零一條之規定，於租用基地建築房屋均準用之。」第九十七條第一
      項規定：「城市地方房屋之租金，以不超過土地及其建築物申報總價年息百分
      之十為限。」系爭二筆土地，八十三年七月申報地價為一千一百二十元，依上
      開土地法規定，則每年租金數額應以1120÷10=112計算)。故八十四年六月一
      日至八十六年六月三十日原告得請求:25 （月）÷12（月）x93.16（平方公尺
      ）x112（元）＝21737（元）。
    ２八十六年七月一日起至八十九年六月三十日止，每平方公尺和當於租金數額每
      年為一百二十元。故八十六年七月一日至八十九年六月三十日原告得請求：36
      （月）÷12（月）x93.16x120=3 3538（元）
    ３以上共計55275元，為原告得請求之金額。
    ４八十九年七月一日起至返還土地止，每平方公尺相當於租金之數額每年為一百
      四十四元。八十九年七月一日起，每年原告得請求金額為93.16X144=13415元。
三、證據：提出土地登記簿謄本二份、照片一幀、地價謄本二份、被告戶籍謄本一份
     土地登記簿謄本二份、 地價謄本二份、糸爭房地所在之區域地圖一份。
乙、被告方面：被告未於言詞辯論期日到場，亦未提出書狀作何聲明或陳述。
丙、本院依職權赴現場履勘，並囑託台中縣大里地政事務所測量被告使用面積。
    理    由
一、程序方面：
    被告受合法通知，未於言詞辯論期日到場，查無民事訴訟法第三百八十六條各款
    所列情形，茲依原告之聲請，由其一造辯論而為判決。
二、得心證之理由：
（一）原告主張其所有如附圖所示Ａ、Ｂ二部分之土地，為被告自八十四年五月十日
      起建築建物無權占用，至今未返還該土地等事實，業據其提出土地登記簿謄本
      二份、照片一幀為證，並經本院赴現場履勘，及囑託台中縣大里地政事務所測
      量被告使用面積，另有勘驗筆錄及測量成果圖在卷足稽。被告已於相當時期受
      合法之通知，而於言詞辯論期日不到場，亦未提出準備書狀爭執，依民事訴訟
      法第二百八十條第三項準用第一項之規定，視為自認。自堪認原告此部分之主
      張為真正。
（二）被告無權占有原告所有之前揭該土地而獲有相當於租金之利益，致原告受有損
      害，依民法第一百七十九條之規定，應將其所受利益返還原告，故原告主張被
      告應返還相當租金之不當得利金，為有理由。茲就其得請求之金額分述如下：
    １按依土地法第一百零五條規定：「第九十七條、第九十九條及第一百零一條之
      規定，於租用基地建築房屋均準用之。」第九十七條第一項規定：「城市地方
      房屋之租金，以不超過土地及其建築物申報總價年息百分之十為限。」系爭二
      筆土地，面臨台中縣大里市○○路，交通發達，有地圖一份附卷足稽，且本件
      土地上被告所建築之建物為磚造石棉瓦一層房屋，有本院勘驗筆錄及照片一幀
      可參，該土地目前之公告現值為每平方公尺為七千七百元，有前揭土地謄本可
      證，而原告以申報地價八十九年七月仍僅為一千四百四十元，另有地價謄本可
      證，原告所申報地價顯然較公告現值為低，是本件原告以其申報地價年息百分
      之十計算被告每年之不當得利，應屬可採。
    ２原告起訴雖請求被告應給付原告新台幣（以下同）五萬五千二百七十五元，及
      自八十九年七月一日起，至交還土地之日止，按年給付原告一萬三千四百一十
      五元，就所應給付且已到期之款項，並應自起訴狀繕本送達翌日起至清償日止
      ，按年給付百分之五之利息。惟其理由中已表示，其中原告勝暉公司、原告乙
      ○○土地之應有部分分別為十分之九及十分之一，故其真意應係給付前揭五萬
      五千二百七十五元部分，原告勝暉公司、原告乙○○分別請求四萬九千七百四
      十八元及五千五百二十七元，另按年給付原告一萬三千四百十五元部分，應按
      年給付原告勝暉公司一萬二千零七十四元、原告楊一千三百四十一元。
    ３上開二筆土地申報地價，八十三年七月為一千一百二十元；八十六年七月為一
      千二百元；八十九年七月為一千四百四十元，有前揭地價謄本可證，是原告起
      訴請求相當於租金之不當得利，原告主張八十四年五月十日起至五月三十一日
      止不計算外，其計算式如下：
      八十四年六月一日起至八十六年六月三十日止，為二十五個月即為二又十二
        分之一年，本件土地申報地價為每平方公尺一千一百二十元，相當於租金數
        額每年為前揭申報地價之百分之十為一百一十二元。故自八十四年六月一日
        至八十六年六月三十日止為，原告勝暉公司得請求之租金為一百一十二元乘
        九三、一六乘二又十二分之一再乘其應有部分十分之九，為一萬九千五百六
        十四元（元以下四捨五入，下同），是原告勝暉公司亦為同數之之請求，為
        有理由，另原告乙○○得請求之金額為一百一十二元乘九三、一六乘二又十
        二分之一再乘其應有部分為十分之一，為二千一百七十三元，原告乙○○此
        部分之請求，亦為有理由。
      八十六年七月一日起至八十九年六月三十日止，為三年，本件土地申報地價
        每平方公尺為一千二百元，依前揭方式計算其相當於租金數額每年為一百二
        十元。故自八十六年七月一日至八十九年六月三十日止，原告勝暉公司得請
        求之金額為一百二十元乘九三、一六乘三乘十分之九，為三萬零一百八十四
        元，原告乙○○得請求金額為三千三百五十四元，原告二人為前述金額之請
        求，亦為有理由。
      以上原告勝暉公司共計得請求為一萬九千五百六十四元加三萬零一百八十四
        元為四萬九千七百四十八元，原告乙○○為計二千一百七十三元加三千三百
        五十四元為五千五百二十七元。是原告為相同請求，均應准許。
      八十九年七月一日起至返還土地止，原告勝暉限公司、乙○○得請求之相當
        於租金之數額依前揭之計算為一百四十四元乘九三、一六乘十分之九及十分
        之一，為一萬二千零七十四元及一千三百四十二元，原告此部分之請求亦為
        有理由。
    ４、本件第一次起訴狀繕本雖於九十一年十二月二十日寄存送達被告，有送達證
        書可參，惟該次送達之處所係台中縣大里市○○路二五一號，按被告之住所
        為台中縣大里市○○街一四七巷六十弄七號，有戶籍謄本一份足稽，是該次
        送達並不合法，其後本院於九十二年三月七日，再按前揭住所重新送達，是
        本件應認為九十二年三月七日始合法為送達，故本件利息應自九十二年三月
        八日起算。
（三）是本件原告依所有返還請求權及不當得利請求權，求為判決如主文第一、二項
      所示，為有理由，均應准許。
三、假執行之宣告：原告陳明願供擔保就主文第二項部分，聲請宣告假執行，經核合
    於法律規定，爰酌定相當之擔保金額宣告之。
四、結論：本件原告之訴為有理由，並依民事訴訟法第三百八十五條第一項前段、第
    七十八條、第二百九十條第二項，判決如主文。
中      華      民      國    九十二    年      四      月      二十二    日
                              臺灣台中地方法院民事第一庭
~B法      官  林清鈞
右為正本係照原本作成
如對本判決上訴，須於判決送達後二十日內向本院提出上訴狀
中      華      民      國    九十二    年      四      月     二十四     日
~B法院書記官


司法院資訊處製作；財團法人民間司法改革基金會備份。
